臺灣桃園地方法院交通事件裁定　　　　100年度交聲字第732號
原處分機關　交通部公路總局新竹區監理所
異　議　人
即受處分人　郭炳坤
上列受處分人因違反道路交通管理處罰條例案件，對於交通部公
路總局新竹區監理所中壢監理站中華民國100 年9 月26日所為之
壢監裁字第裁53-DB0000000號裁決處分，聲明異議，本院裁定如
下：
    主  文
異議駁回。
    理  由
一、按汽車駕駛人，行經有燈光號誌管制之交岔路口闖紅燈者，
    處新臺幣（下同）1,800 元以上5,400 元以下罰鍰，又汽車
    駕駛人違反本條例第53條規定者，除依原條款處罰外，並予
    記違規點數3 點，道路交通管理處罰條例第53條第1 項、第
    63條第1 項第3 款分別定有明文。又行車管制號誌燈號分為
    圓形綠燈、箭頭綠燈、閃光綠燈、圓形黃燈、圓形紅燈，其
    中圓形紅燈部分，車輛面對圓形紅燈表示禁止通行，不得超
    越停止線或進入路口，道路交通標誌標線號誌設置規則第20
    6 條亦有明文。
二、原處分意旨略以：異議人即受處分人於民國100 年7 月14日
    上午7 時29分許，駕駛車牌號碼R2-8113 號自小客車，行經
    桃園縣龍潭鄉○○路876 號前之有燈光號誌管制之交岔路口
    時，因違規闖越紅燈左轉進入中央科學研究院（下稱中科院
    ），經桃園縣政府警察局龍潭分局石門派出所員警拍攝採證
    照片，以異議人有「紅燈左轉」之違規事實，開立桃園縣政
    府警察局舉發違反道路交通管理事件通知單（桃警局交字DB
    0000000 號），逕行舉發，並將舉發通知單送達於異議人。
    異議人在舉發通知單上所載應到案期限前提出申訴，經原處
    分機關函請原舉發單位調查結果，仍認異議人確有上開闖紅
    燈之違規行為，乃依道路交通管理處罰條例第53條第1 項、
    第63條第1 項（原處分漏列第3 款）及違反道路交通管理事
    件統一裁罰基準及處理細則第41條、第43條、第44條、第67
    條之規定，裁處異議人罰鍰2,700 元，並記違規點數3 點。
三、異議意旨略以：舉發地點之路口交通號誌，係為中科院2 號
    門上、下班交通管制而設，並無其他路口之遵循功能，之前
    中科院由憲兵指揮員工上、下班，而今憲兵撤出改設置號誌
    燈指示，已行之有年，未曾被警察拍照指為違規情事；且中
    科院2 號門於上午7 時至8 時30分之上班時間只進不出，下
    午4 時30分至5 時30分之下班時間只出不進，其他時間大門
    均關閉不開放。上開路口之號誌為紅燈時，雙向車道之車輛
    皆不能行駛，綠燈時則雙向車道之車輛皆能行駛，中科院員
    工必須與對向車道來車爭道，安全堪慮，經中科院福利委員
    會爭取，該路口改為紅燈過後15秒內可以左轉，惟紅燈時雙
    向車道之車輛還是不能行駛，足見該號誌設置不當，此號誌
    設計既有爭議性，自不應因異議人未遵守號誌燈而開單舉發
    等語。
四、經查，異議人駕駛上開車輛，於上揭時地有「駕車行經有燈
    光號誌管制之交岔路口闖紅燈」之違規行為，有採證照片3
    張在卷可稽。復依本件採證照片所示，異議人駕駛上開車輛
    行經上開有燈光號誌管制之交岔路口，到達停止線時，該路
    口號誌燈之時相已係紅燈，而後異議人於該號誌燈時相仍為
    紅燈之狀態下，穿越停止線進入路口並達銜接路段往中科院
    方向行駛，此時該號誌燈之時相仍為紅燈，是異議人行經有
    燈光號誌管制之交岔路口闖紅燈之違規事實，堪予認定。異
    議人雖不否認有闖紅燈左轉之事實，惟以前揭情詞置辯，然
    查，標誌、標線、號誌之設置、養護及號誌之運轉，由主管
    機關依其管轄辦理之；本規則所稱主管機關，指公路主管機
    關、市區道路主管機關及警察機關，道路交通標誌標線號誌
    設置規則第4 條第1 項、第5 條分別定有明文。是道路主管
    機關本得於法令授權範圍內，基於權責對於交通標誌、標線
    、號誌之設置為具體裁量、規劃，以求達成道路充分利用、
    維持交通秩序、保障道路使用人往來便利與安全之行政目的
    ，且除有明顯違背法令之情形外，司法機關亦不得涉入此行
    政權核心領域。司法機關所得審認之範圍僅限於確定違規事
    實之有無及法規範涵攝、適用、評價之適當與正確與否。本
    件異議人雖認舉發地點之路口交通號誌設置不當等情，惟此
    係屬主管機關行政行為適當與否之問題，本非司法機關所得
    審究之對象。故異議人不可以其自身認為設置不當而據以主
    張免罰，如認該交通號誌有設置不當，需循行政救濟管道向
    相關主管機關反應，尋求改正之方法，並由相關主管機關另
    為適法處置，而於相關主管機關修正前，該號誌之規定仍具
    效力而應為所有用路人遵守，不能因其主觀上認為有何違法
    或不當之處，據以執為免責之事由。
五、綜上所述，本件異議人確有駕駛上開車輛，於前揭時、地，
    行經有燈光號誌管制之交岔路口闖紅燈左轉之違規事實。從
    而，原處分機關依道路交通管理處罰條例第53條第1 項、第
    63 條 第1 項第3 款（原處分漏列第3 款）及違反道路交通
    管理事件統一裁罰基準及處理細則第41條、第43條、第44條
    及第67條規定，裁處異議人罰鍰2,700 元，並記違規點數3
    點，核無違誤，故本件異議人之異議，為無理由，應予駁回
    。
據上論斷，依道路交通管理處罰條例第87條第2 項，道路交通案
件處理辦法第18條，裁定如主文。
中    華    民    國   100    年    10    月    11    日
                           交通法庭  法  官  林文慧
以上正本證明與原本無異。
如不服本裁定，應於裁定送達後5 日內向本院提出抗告狀。
                                     書記官  陳郁惠
中    華    民    國   100    年    10    月    11    日